臺灣臺北地方法院民事簡易判決
110年度北簡字第3864號
原      告  許淑雯  
訴訟代理人  楊婷鈞律師
被      告  張珮儀  
上列當事人間請求給付租金等事件，本院於中華民國110年11月2
日言詞辯論終結，本院判決如下︰
    主      文
被告應將門牌號碼新北市○○區○○路○○○巷○號一樓之房屋騰空遷讓
返還予原告。
被告應給付原告新臺幣壹拾參萬伍仟元，及自民國一百零九年十
月二十日起至清償日止，按週年利率百分之五計算之利息。
被告應自民國一百一十年三月一日起，至其將第一項所示房屋騰
空遷讓返還予原告之日止，按月給付原告新臺幣貳萬伍仟元。
訴訟費用由被告負擔。
本判決第一項得假執行。但被告如以新臺幣參佰萬元為原告預供
擔保，得免為假執行。
本判決第二項得假執行。但被告如以新臺幣壹拾參萬伍仟元為原
告預供擔保，得免為假執行。
本判決第三項於每月屆期後得假執行。但被告如按月以新臺幣貳
萬伍仟元為原告預供擔保，得免為假執行。
    事實及理由
一、原告主張：兩造於民國108年1月29日簽訂租賃契約(下稱系
    爭租約)，由被告向原告承租門牌號碼新北市○○區○○路00巷0
    號1樓房屋（下稱系爭房屋）作為營業使用，期間自108年3
    月1日起至110年2月28日止，每月租金新臺幣（下同
　　）25,000元，押金5萬元，約定於每月5日給付，並約定被告
    需於108年2月1日前將首月租金暨押金付清，惟被告僅給付1
    萬元押金。嗣被告於租賃期間時常遲延給付、不給付或未足
    額給付租金（如附表所示），原告僅得於109年9月22日以存
    證信函請被告於函到5日內如數給付租金，又於109年10月12
    日聲請核發支付命令，經被告提出異議轉訴訟程序至今，被
    告仍持續拖欠，扣除已支付押金1萬元後，尚積欠225,000元
　　，遠已超過2個月租金總和，嗣經原告於109年12月15日，依
    民法第440條規定終止系爭租約後，被告仍持續占有系爭房
    屋拒不返還，原告爰依民法第455條之規定，請求被告遷讓
    返還系爭房屋。又被告於租賃期間時常遲延給付、不給付或
    未足額給付租金，自108年3月至109年12月，扣除押金1萬元
    後共積欠20萬元，再扣除被告於110年2月26日給付之95,000
    元後，尚積欠5,000元，又被告無權占有系爭房屋，受有相
    當於租金之不當得利，致原告受有損害，被告自應給付原告
    110年1月及2月相當於租金之不當得利5萬元，及自110年3月
    1日起至被告返還系爭房屋之日止，按月給付原告25,000元
　　，是原告至110年2月28日尚積欠原告相當於租金之不當得利
    共計55,000元，又依系爭租約第13條前段，原告得向被告請
    求賠償本件律師費80,000元，故被告共積欠原告135,000元
　　，暨應自110年3月1日起至被告返還系爭房屋之日止，按月
    給付原告25,000元，爰依法提起本件訴訟等語。並聲明：㈠
    被告應將系爭房屋騰空遷讓返還予原告。㈡被告應給付原告1
    35,000元，及自支付命令聲請狀繕本送達之翌日起至清償日
    止，按年息5%計算之利息。㈢被告應自110年3月1日起，至其
    將系爭房屋騰空遷讓返還予原告之日止，按月給付原告25,0
    00元。㈣原告願供擔保，請准宣告假執行。
二、被告則以：109年4月疫情肆虐百業蕭條，被告對原告應付之
    租金，雖有延期但皆已給付，延遲之請求也經原告同意，甚
    至原告曾表示同意讓被告比照紓困政策方式給付租金，但原
    告於109年9月寄發存證信函主張給付租金，原告未依法律規
    定催告，自不生催告之效力，所以系爭租約仍未終止；又被
    告租金雖有拖延，但已於110年2月全數結清並有剩餘，原告
    主張積欠租金並非事實，另民事訴訟法並無民事第一、二審
    賠償律師費用之依據，且被告已於110年4月底即搬離系爭房
    屋，並通知原告行房屋點交，適逢疫情，遲至110年7月9日
    才得以辦理點交，並備妥和解書，惟同原告前來之訴外人秦
    啟宏未詳閱和解書內容，即放下名片駕車離去等語，資為抗
    辯。並聲明：原告之訴駁回。
三、原告主張兩造於108年1月29日訂立系爭租約，由被告向原告
    承租系爭房屋作為營業使用，期間自108年3月1日起至110年
    2月28日止，每月租金25,000元，押金5萬元，約定於每月5
    日給付，被告於108年1月22日當面給付1萬元押金等情，業
    據原告提出系爭租約影本在卷可稽（見本院卷第27至第31頁
　　），並為被告所不爭執，原告主張之前揭事實，堪信為真實
　　。
四、原告又主張被告應返還系爭房屋，並應給付原告135,000元
　　，暨自110年3月1日起，至其返還系爭房原告之日止，按月
    給付原告25,000元等語，惟為被告所否認，並以前揭情詞置
    辯。經查：　　　　
　㈠按承租人租金支付有遲延者，出租人得定相當期限，催告承
    租人支付租金，如承租人於其期限內不為支付，出租人得終
    止契約。租賃物為房屋者，遲付租金之總額，非達2個月之
    租額，不得依前項之規定，終止契約。其租金約定於每期開
    始時支付者，並應於遲延給付逾2個月時，始得終止契約，
    民法第440條第1項、第2項定有明文。又承租人於租賃關係
    終止後，應返還租賃物，民法第455條前段亦有明文之規定
　　。經查，原告主張其於109年9月22日以存證信函請被告於函
    到5日內如數給付積欠逾2個月之租金，並於109年9月23日送
    達被告等情，業據其提出存證信函及國內掛號查詢等件影本
    在卷可稽（見臺灣士林地方法院109年度司促字第15247號卷
    宗第48至52頁），嗣因被告仍未給付積欠之租金，經原告於
    109年12月14日以存證信函依民法第440條規定終止系爭租約
　　，並於109年12月15日送達被告等情，亦據原告提出存證信
    函及傳真查詢國內各掛號郵件查單等件影本在卷可參（見本
    院卷第59至63頁、第115頁），揆諸前揭規定，原告主張系
    爭租約業於109年12月15日終止等情，洵屬有據。被告雖辯
    稱：被告對原告應付之租金，雖有延期但皆已給付，原告亦
    曾表示同意讓被告比照紓困政策方式給付租金，故原告於10
    9年9月寄發存證信函主張給付租金，並未依法律規定催告
　　，自不生催告之效力云云，惟為原告所否認，被告復未提出
    證據證明原告有同意延期清償及其已清償積欠之租金，是其
    前揭所辯，並不足採。被告雖又辯稱其已於110年4月搬離系
    爭房屋，並於110年7月9日備妥和解書與原告相約辦理點交
    云云，惟被告對於其尚未與原告辦理點交系爭房屋等情並不
    爭執，揆諸前揭規定，系爭租約既已終止，原告請求被告騰
    空返還系爭房屋，即屬有據。
　㈡又按無法律上之原因而受有利益，致他人受有損害者，應返
    還其利益；雖有法律上之原因，而其後已不存在者，亦同，
    民法第179條定有明文。又依不當得利之法則請求返還不當
    得利，以無法律上之原因而受有利益，致他人受有損害為要
    件，故其得請求返還之範圍，應以對方所受之利益為度，非
    以請求人所受損害若干為準，無權占有他人土地，可能獲得
    相當於租金之利益，為社會通常之觀念，故如無權占有他人
    之房屋，加害人應返還之不當得利之範圍，為相當於租金之
    利益（最高法院61年度台上字第1695號判例及97年度台上字
    第294號判決意旨可資參照）。查兩造間系爭租約業於109年
    12月15日終止等情，已如前述，則被告自翌日起即屬無權占
    有系爭房屋。是依上開說明，原告請求被告給付至被告遷讓
    返還系爭房屋止相當租金之不當得利，即屬有據。原告主張
    扣除被告於110年2月26日給付之195,000元後，至110年2月
    止，尚積欠55,000元等語，固為被告所否認，辯稱其已清償
    全部租金云云，並提出新版房屋租賃契約影本乙份為證（見
    本院卷第169至第183頁），惟細繹該份契約，並未記載被告
    已清償全部租金之字句，被告復未舉證證明其已清償全部款
    項，是其前揭所辯，並不足採。又依系爭租約第13條前段之
    約定：「乙方（即被告）若有違約情事，致損害甲方之權益
    時願聽從甲方賠償損害，如甲方（即原告）因訟所繳之訴訟
    費律師費用應由乙方負責賠償」，是原告請求賠償律師費用
    8萬元，亦屬有據。綜上，原告請求被告給付相當於租金之
    不當得利55,000元，及賠償本件律師費80,000元，共計135,
    000元（計算式：55,000＋80,000=135,000），暨自110年3月
    1日起至被告返還系爭房屋之日止，按月給付原告25,
　　000元，為有理由。
五、綜上所述，原告提起本件訴訟，請求被告應將系爭房屋騰空
    遷讓返還予原告，並請求被告給付原告135,000元，及自支
    付命令聲請狀繕本送達之翌日即109年10月20日起至清償日
    止，按週年利率5%計算之利息，暨自110年3月1日起，至其
    將騰空遷讓系爭房屋予原告之日止，按月給付原告25,000元
    ，為有理由，應予准許。
六、本件事證已臻明確，兩造其餘之攻擊或防禦方法及未經援用
    之證據，經本院斟酌後，認為均不足以影響本判決之結果，
    爰不逐一詳予論駁，併予敘明。　　　　
七、本件係就民事訴訟法第427 條適用簡易程序所為被告敗訴之
    判決，依同法第389 條第1 項第3 款規定，應依職權宣告假
    執行。並依同法第392 條第2 項規定，依職權宣告被告於預
    供擔保後，得免為假執行。
八、訴訟費用負擔之依據：民事訴訟法第78條。
中　　華　　民　　國　　110 　年　　11　　月　　16　　日
　　　　　　　  　       臺北簡易庭　
　　　　　　　　　            法　    官　郭美杏
以上正本係照原本作成。
如不服本判決，應於判決送達後20日內向本院（臺北市○○○路
0 段000 巷0 號）提出上訴狀。（須按他造當事人之人數附繕本
）。如委任律師提起上訴者，應一併繳納上訴審裁判費。
中　　華　　民　　國　　110 　年　　11　　月　　16　　日
            　　　　　　　　　書　記　官  林玗倩
附        表
編號 日期 事實 備註 1 108.01.22 被告給付10,000元訂金，並約定該訂金作為押金之一部，雙方並協議於108年2月1日前，被告應給付首月租金及剩餘押金40,000元。  2 108.01.29 兩造於維欣聯合律師事務所簽訂系爭租約。  3 108.02.01 被告未依約給付押金餘款40,000元。 被告未給付押金40,000元。 4 108.03.31 被告遲延給付。被告以帳號1匯入租金25,000元。 被告未給付押金40,000元。 5 108.04.29 被告遲延給付。被告以帳號1匯入租金25,000元。 被告未給付押金40,000元。 6 108.05.28 被告遲延給付。被告以帳號2匯入租金25,000元。 被告未給付押金40,000元。 7 108.06.05 被告未給付租金25,000元。 被告未給付押金40,000元。 被告未給付租金累計25,000元。 8 108.07.02 房屋漏水，雙方協商後由被告先行墊付維修費用9,240元，7月租金扣除維修費用後以帳號2匯入15,760元（【計算式：25,000 - 9,240 = 15,760】）。 被告未給付押金40,000元。 被告未給付租金累計25,000元。 9 108.08.07 被告以帳號1匯入租金25,000元。 被告未給付押金40,000元。 被告未給付租金累計25,000元。 10 108.09.26 被告遲延給付。被告以帳號2匯入租金25,000元。 被告未給付押金40,000元。 被告未給付租金累計25,000元。 11 108.10.30 被告遲延給付暨未足額給付。被告以帳號1匯入20,000元，未給付5,000元。 被告未給付押金40,000元。 被告未給付租金累計30,000元。 12 108.11.05 被告未給付租金25,000元。 被告未給付押金40,000元。 被告未給付租金累計55,000元。 13 108.12月許 108年12月3日被告以帳號2匯入20,000元、108年12月12日以帳號1匯入15,000元、108年12月18日以帳號2匯入10,000元、108年12月26日以帳號2匯入10,000元，本月共給付55,000元。 被告未給付租金25,000元。 被告未給付押金40,000元。 被告未給付租金累計25,000元【計算式：55,000 －  55,000 + 25,000 = 25,000】。 14 109.01月許 被告遲延給付。109年1月8日被告以帳號1匯入10,000元、109年1月21日以帳號2匯入15,000元，本月共給付25,000元。 被告未給付押金40,000元。 被告未給付租金累計25,000元。 15 109.02.05 被告未給付租金25,000元。 被告未給付押金40,000元。 被告未給付租金累計50,000元。 16 109.03月許 109年3月4日被告以帳號2匯入15,000元、109年3月12日以帳號2匯入10,000元，本月共給付25,000元。 被告未給付押金40,000元。 被告未給付租金累計50,000元。 17 109.04.05 被告未給付租金25,000元。 被告未給付押金40,000元。 被告未給付租金累計75,000元。 18 109.05.05 被告未給付租金25,000元。 被告未給付押金40,000元。 被告未給付租金累計100,000元。 19 109.06.05 被告未給付租金25,000元。 被告未給付押金40,000元。 被告未給付租金累計125,000元。 20 109.07.05 被告未給付租金25,000元。 被告未給付押金40,000元。 被告未給付租金累計150,000元。 21 109.08.11 被告遲延給付。被告以帳號2匯入20,000元，未給付5,000元。 被告未給付押金40,000元。 被告未給付租金累計155,000元。 （被告匯款2筆：25440元、6560元，共計3,2000元，其中20,000元為當月租金、12,000元為被告向原告另外購買產品之貨款 22 109.09.05 被告未給付租金25,000元。 被告未給付押金40,000元。 被告未給付租金累計180,000元。 （被告另有匯款25601元，為被告向原告另外購買產品之貨款，並非給付租金。） 23 109.10.21 被告遲延給付租金。被告退還產品要求退款16,844元，10月租金扣除產品退款後以帳號帳號2匯入15,760元（【計算式：25,000 - 9,240 = 15,760】）。 被告未給付押金40,000元。 被告未給付租金累計180,000元。 24 109年11月許 被告遲延給付租金。被告以帳號2於109年11月15日給付租金10,000元、於109年11月18日給付租金10,000元，未給付5,000元。 被告未給付押金40,000元。 被告未給付租金累計185,000元。 25 109.12.05 被告未給付租金25,000元。 被告未給付押金40,000元。 被告未給付租金累計210,000元。 26 109.12.15 原告發函終止系爭租約。 被告未給付金額扣除押金10,000元後，累計共200,000元。 27 110.01.31 被告繼續占有系爭房屋拒不返還，受有相當於租金之不當得利。 被告110年1月受有相當於租金之不當得利25,000元，累計共225,000元。 28 110.02.26 被告給付195,000元。 被告未給付金額累計共30,000元(【計算式：225,000  －  195,000 = 30,000 】)。 29 110.02.28 被告繼續占有系爭房屋拒不返還，受有相當於租金之不當得利。 被告未給付金額累計共55,000元。